【裁判字號】    97,交抗,297
【裁判日期】    971230
【裁判案由】    聲明異議
【裁判全文】
臺灣高等法院臺南分院交通事件裁定
抗  告  人  甲○○
上列抗告人因聲明異議案件，不服臺灣雲林地方法院中華民國97
年11月6日裁定（97年度交聲字第189號），提起抗告，本院裁定
如下：
    主  文
抗告駁回。
    理  由
一、原裁定以：本件交通部公路總局嘉義區監理所雲林監理站雲
    監裁字第裁72-KAE059705號裁決書係於民國（下同）97年3
    月7日，由異議人之配偶沈錦宜收受送達，此有委託書暨所
    附身分證、由沈錦宜簽章之上開裁決書送達證書各1紙在卷
    可稽。據此，異議人既已於97年3月7日收受上開裁決書，依
    前揭規定，倘有不服該裁決內容，自應於收受裁決書翌日起
    20日內即97年3月27日前，向原審交通法庭聲明異議。惟異
    議人遲至97年9月11日始具狀向移送機關聲明異議再轉呈原
    審，此有異議狀上之雲林監理站收文印戳存卷可按，顯已逾
    20日之法定期間，其異議為不合法，亦無從補正。從而，本
    件聲明異議，為無理由，自應予駁回。
二、本件抗告意旨略以：
（一）抗告人97年3月7日向雲林監理站辦理分期繳納違反道路交
      通管理事件罰鍰申請同意，因此案件並未結案，且應按月
      分期繳納部份罰鍰，在97年9月9日是第7次繳納，所以，
      處分人在97年9月11日提出異議並沒有逾期20日之法定期
      間，另97年11月11日則是第9次繳納，足以証明抗告人並
      未逾期20日之法定期間，並附上罰鍰繳納收據影本9張。
（二）抗告人於97年3月7日不知可不必吊扣職業聯結車駕照，只
      要吊扣汽車駕照即可，惟雲林監理站當時並未如此執行，
      抗告人當時若知道必會提出異議，豈會事隔7個月後（97
      年9月11日）才提出異議，且讓自己損失工作權，本件是
      駕駛自小客車遭處分，雲林監理站理應吊扣自小客車之駕
      駛執照，不可因為現行汽車以上較大型車輛並無區分駕照
      種類，就直接吊扣抗告人之職業聯結車駕照。對此，雲林
      監理站當有其他因應方案，如於電腦建檔註記只吊扣汽車
      駕駛執照方屬合理，雲林監理站作業程序顯有疏失不當，
      原處分實難令人接受，抗告人不服。雲林監理站的做法已
      嚴重侵害抗告人之工作權，致使行為人於1年內均無從駕
      駛聯結車謀生。為何當時雲林監理站的員工不願告知，身
      為專業人員應該了解其自己工作範圍內的專業常識，不問
      駕駛何種等級之汽車違規，一律執行吊扣最高駕駛執照之
      作法，已有違必要性原則，國內駕照種類若能區分清楚，
      使小客車、大貨車、聯結車等各種駕照能各為1張，即不
      會發生開自小客車，而吊扣職業聯結車駕照之情。抗告人
      得知越級吊扣、撤銷處分等訊息是於裁決後始知悉，97年
      9月份經由朋友告知及97年10月26日自由時報也有報導越
      級吊扣、撤銷處分一事。道路交通管理處罰條例第68條之
      規定及交通行政實務面之處理有違憲法上之平等及比例原
      則，以及該原則落實於行政程序法第6條：行政行為，非
      有正當理由，不得為差別待遇。是提起本件抗告，以求救
      濟。
（三）抗告人家中還有4個小孩嗷嗷待哺，生活已經陷入困境，
      又無一計之長可謀生，即使只剩4個月吊扣期限，惟欲據
      理力爭。是請撤銷原裁定，更為適法裁定。
三、按受處分人，不服道路交通管理處罰條例第8條主管機關所
    為之處罰，得於接到裁決書之翌日起20日內，向管轄地方法
    院聲明異議。道路交通管理處罰條例第87條第1項定有明文
    。次按交通法庭認聲明異議不合法律上之程式或其異議權已
    喪失者，應以裁定駁回之，但其不合法律上之程式可補正者
    ，應先定期命為補正，逾期不補正者，即予駁回。道路交通
    案件處理辦法第18條分別定有明文。復按處理違反道路交通
    管理事件，有關文書送達之程序，依行政程序法之規定；送
    達，於應受送達人之住居所、事務所或營業所為之。但在行
    政機關辦公處所或他處會晤應受送達人時，得於會晤處所為
    之；又於應送達處所不獲會晤應受送達人時，得將文書付與
    有辨別事理能力之同居人、受僱人或應送達處所之接收郵件
    人員。違反道路交通管理事件統一裁罰基準及處理細則第5
    條及行政程序法第72條第1項、第73條第1項分別定有明文。
四、經查：
（一）抗告人即受處分人甲○○於97年1月31日凌晨0時24分許，
      駕駛所有之車牌號碼SP-3502號自用一般小客車，行經雲
      林縣元長鄉○○村○○○道路，因呼吸酒精濃度值高達每
      公升0.97毫克，超過標準，而為警舉發，復經交通部公路
      總局嘉義區監理所雲林監理站以雲監裁字第裁72-KAE0597
      05號裁決書裁處罰鍰等事實，有上開裁決書一件在卷可稽
      。該裁決書業於97年3月7日送達於抗告人住所即雲林縣元
      長鄉○○路11號，但不獲會晤其本人，遂將該裁決書交付
      予其妻沈錦宜收受並簽名於雲林監理站送達證書，有雲林
      監理站送達證書1份附卷可稽，則抗告人於收受該裁決書
      後，遲至97年9月11日始具狀向移送機關聲明異議並轉呈
      原審法院，此有公路總局嘉義區監理所雲林監理站收文章
      在卷可佐，又抗告人住所與移送機關所在地均為雲林縣，
      並無應扣除在途期間之情事，從而抗告人聲明異議已逾20
      日期間，故其聲明異議確係不合法律上之程式，且不能補
      正。
（二）至抗告意旨稱抗告人就本件罰鍰已辦理分期繳納，且仍在
      繳納中，本件尚未結案等語，主張其聲明異議為合法，惟
      觀諸前揭道路交通管理處罰條例第87條第1項之規定，抗
      告人不服裁決書之裁罰，得於接到裁決書之翌日起20日內
      聲明異議，且前開裁決書之「附記」亦載明：「受處分人
      不服處罰者，得於接到裁決書之翌日起廿日內，以司法狀
      紙提出聲明異議，載明裁決日期、字號及理由、交由本（
      嘉義區監理所雲林監理站）站轉送管轄地方法院」，有本
      件裁決書在卷可憑。故抗告人於收受本件裁決書時，亦應
      可依該所載內容得知聲明異議之程序及方法。又分期繳納
      罰鍰係執行之方法，與處罰之程序無關，抗告人前開所辯
      ，實不足採。
（三）抗告人另依道路交通管理處罰條例第68條之規定，主張其
      於97年3月7日並不知道可以不必吊扣職業聯結車駕照，只
      要吊扣汽車駕照即可等語，並提出97年10月26日自由時報
      報導影本為佐。惟查：
    1.94年12月14日修正前道路交通管理處罰條例第68條原規定
      ：「汽車駕駛人，因違反本條例及道路交通安全規則之規
      定，受吊扣或吊銷駕駛執照處分時，吊扣或吊銷其持有各
      級車類之駕駛執照。」；修正後規定：「汽車駕駛人，因
      違反本條例及道路交通安全規則之規定，受吊銷駕駛執照
      處分時，吊銷其持有各級車類之駕駛執照。」其修正理由
      謂：舊法將違規駕駛人所持有各級車類之駕駛執照一併吊
      扣，失之過酷，影響人民工作及生活甚鉅，故依修正後規
      定，受吊扣駕駛執照處分時，不再吊扣其持有各級車類之
      駕駛執照。是以，行為人有違反道路交通管理處罰條例之
      規定，而須吊扣駕駛執照時，僅能吊扣行為人當時駕駛該
      違規車輛所憑之駕駛執照，而不得吊扣違規行為人所持有
      ，與駕駛違規車輛無關之其他各級車類駕駛執照。
    2.汽車駕駛執照為駕駛汽車之許可憑證，依道路交通管理處
      罰條例第92條第1項規定由交通部會同內政部訂定道路交
      通安全規則，該規則第51條規定「有關於汽車駕駛執照之
      型式、顏色及編號，按其種類由交通部訂定」、第53條明
      列各類駕駛執照及職業駕駛執照、第61條規定「一人一照
      原則」：「汽車駕駛人取得高一級車類之駕駛資格者，應
      換發駕駛執照，並准其駕駛較低級車類之車輛，... 已領
      有職業聯結車駕駛執照者，得駕駛小型車、輕型機器腳踏
      車。」（第1項第3款），同規則第60條第3項規定「領有
      普通駕駛執照滿3個月之駕駛人，得報考同級車類之職業
      駕駛執照... 」，可知我國駕駛執照乃由交通部製發，基
      於一人一照原則（汽車駕駛執照、機車駕駛執照各發一照
      使用），駕駛人若已取得高一級車類駕駛資格者，應換發
      較高一級車類之駕駛執照，憑證准其駕駛較低級車類之車
      輛。復觀諸道路交通管理處罰條例整體制度之概念與設計
      ，各級汽（機）車駕駛執照所許可之駕駛執照、權利範圍
      大小雖有不同，但僅駕駛技術有別，駕駛行為規範本質並
      無不同，故依修正後之規定，行為人受吊扣駕駛執照處分
      時，不再吊扣其持有各級車類之駕駛執照。然此應係指行
      為人因違規遭吊扣該違規車輛之駕駛執照後，不得再另吊
      扣行為人持有其他各級車類駕駛執照之情形，與行為人持
      用高一級駕駛執照，而駕駛低一級車類之情形有間，自不
      得比附援引。從而，本件抗告人係持職業聯結車駕駛執照
      ，作為合法駕駛自用小客車之依據，揆諸前開說明，原處
      分機關吊扣其駕駛該自用小客車所憑之職業聯結車駕駛執
      照，即屬適法。
    3.再者，行為人使用較高級駕駛執照駕駛較低等級之車輛違
      規時，若僅能吊扣違規當時所駕駛之該等級車輛駕駛執照
      ，無異宣告免除該違規行為所應吊扣執照之處罰，而任令
      駕駛人得再次持用較高等級駕駛執照駕駛較低等級之車輛
      ，實有失道路交通管理處罰條例規定以吊扣駕駛執照之方
      式，禁止駕駛人為對他人生命、身體、財產法益，或公共
      安全法益有重大危害行為之立法目的，甚且變相鼓勵社會
      大眾多考高一等級之駕駛執照，以避免於違規時受到吊扣
      執照之處罰，洵非妥當。是以抗告人既持用職業聯結車駕
      駛執照駕駛自小客車，該駕駛執照即等同其得憑以駕駛小
      型車駕駛執照，故其於駕駛小型車違規時，依法吊扣其所
      持用駕駛之職業聯結車駕駛執照，自不違反比例原則。
五、綜上所述，抗告人聲明異議已逾20日之法定期間，其聲明異
    議於法不合。原審法院以抗告人之聲明異議不合法，而裁定
    駁回抗告人之異議，本院核無不合。抗告人抗告意旨猶執前
    詞，指摘原裁定不當，並無理由，應予駁回。
六、據上論斷，爰依道路交通案件處理辦法第26條，刑事訴訟法
    第412條，裁定如主文。
中    華    民    國    97    年    12    月    30    日
                  刑事第五庭    審判長法  官  楊明章
                                      法  官  顏基典
                                      法  官  楊子莊
以上正本證明與原本無異。
不得再抗告。
                                      書記官  王全龍
中    華    民    國    97    年    12    月    30    日


司法院資訊處製作；財團法人民間司法改革基金會備份。
